臺灣臺北地方法院刑事判決　　　　　　 96年度訴緝字第32號
公　訴　人　臺灣臺北地方法院檢察署檢察官
被　　　告　乙○○
上列被告因偽造文書等案件，經檢察官提起公訴（83年度偵字第
13939號），本院判決如下：
    主  文
本件免訴。
    理  由
一、公訴意旨略以：被告乙○○明知林一舉所持由杜厚樸簽發面
    額新臺幣10萬元之支票（票號：0000000號，發票日：5月18
    日，付款人：美國運通銀行臺北分行，下稱系爭支票）為林
    一舉自丙○○處竊取而來，竟仍於民國83年4月至5月間某日
    在不詳地點收受上開支票，並於系爭支票背面領款人欄位上
    ，偽造不知情之其妹「甲○○」署押1枚，並附記甲○○所
    有於彰化銀行永和分行帳號「00000000000000」之數字，用
    以表示該紙支票係由甲○○委託金融機構代為取款之意，足
    以生損害於甲○○，嗣被告又於83年5月19日持系爭支票存
    入其利用之甲○○所有上開帳戶而行使之，足以生損害於甲
    ○○及丙○○，因認被告涉犯刑法第349條第1項收受贓物罪
    嫌及同法第216條行使偽造文書等罪嫌。
二、按案件時效已完成者，應諭知免訴之判決，並得不經言詞辯
    論為之，刑事訴訟法第302條第2款、第307條分別定有明文
    。又於中華民國94年1月7日刑法修正施行前，其追訴權或行
    刑權時效已進行而完成者，比較修正前後之條文，適用最有
    利於行為人之規定，刑法施行法第8條之1定有明文。查被告
    行為後，刑法於94年2月2日修正公布（94年1月7日係立法院
    三讀通過之日期），並於95年7月1日生效施行，而修正前、
    後之刑法第80條、第83條關於追訴權時效期間及其停止原因
    等規定不同，其中修正後刑法第80條第1項將時效期間大幅
    拉長，較之修正前之規定不利於被告，惟修正前刑法第83條
    第1項規定「追訴權之時效，如依法律之規定，偵查、起訴
    或審判之程序，不能開始或繼續時，停止其進行」，且前開
    停止時效進行之事由，包括因被告通緝致審判程序不能開始
    或繼續之情形（司法院29年院字第1963號解釋要旨可參），
    較之修正後刑法第83條第1項規定「追訴權之時效，因起訴
    而停止進行。依法應停止偵查或因犯罪行為人逃匿而通緝者
    ，亦同」，係以修正後之刑法第83條第1項規定較為利於被
    告，是有關追訴權時效之規定，修正前後之規定，均有部分
    有利被告，揆諸前揭規定，自應綜合比較時效期間長短及停
    止原因等相關規定後，整體適用最有利於被告之規定。
三、查本案被告涉犯刑法第349條第1項之收受贓物罪、第216條
    、第210條之行使偽造私文書罪嫌，為臺灣臺北地方法院檢
    察署檢察官偵查起訴後，被告經傳、拘不到庭，本院已於83
    年10月12日發布通緝（北院刑清緝字第1359號），致審判之
    程序不能繼續。而被告所涉罪名中，較重之刑法第216條行
    使偽造私文書罪，其法定最重本刑為5年以下有期徒刑，依
    修正前刑法第80條第1項第2款規定，追訴權時效為10年，自
    其犯罪行為終了日「83年5月19日」（被告收受贓物、偽造
    私文書之行為係於83年4月至5月間某日，惟屬裁判上、實質
    上一罪關係而行使偽造私文書之行為係於83年5月19日，是
    被告行為終了日應係83年5月19日）開始起算，惟檢察官自
    83年6月21日開始偵查，有臺灣臺北地方法院檢察署收狀戳
    在卷可佐，暨偵查終結起訴繫屬本院審理，迄本院發布通緝
    日即83年10月12日止之期間，扣除檢察官自83年7月10日提
    起公訴，迄案件於83年8月12日繫屬前之期間（合計1月2日
    ），依司法院大法官釋字第138號解釋，此時追訴權既無不
    行使之情形，自不生時效進行之問題，亦應予以加計（合計
    「2月19日」，此期間不生時效進行之問題），再加計因被
    告通緝，致本案審判程序不能開始，而停止追訴權時效進行
    持續所達上開追訴權時效期間之4分之1期間（即「2年6月」
    ）後，被告所犯前開偽造署押罪之追訴權時效，依修正前之
    規定應至「96年2月9日」完成。其次，依修正後刑法第80條
    第1項第2款規定，被告所犯之罪，其追訴權時效延長為20年
    ，依修正後刑法第83條第1項規定，追訴權之時效，因起訴
    而停止進行，惟起訴書上所載之起訴日至繫屬本院期間，追
    訴權既無行使，此期間應尚未停止時效之進行，故應自檢察
    官起訴後實際繫屬本院之日計數，迄本院發布通緝日即83年
    10月12日止之期間，（合計「2月」，此期間不生時效進行
    之問題）後，再加計因被告通緝，致本案審判程序不能開始
    ，而停止追訴權時效進行持續所達上開追訴權時效期間之4
    分之1期間（即「5年」）後，被告所犯前開強制罪之追訴權
    時效，依修正後之規定則至「108年7月19日」完成。從而，
    經比較新舊法之規定，修正前之規定顯較有利於被告，依刑
    法施行法第8條之1規定，應適用行為時即修正前刑法第80條
    、第83條有關追訴權時效之規定，是被告所犯前開行使偽造
    私文書罪之追訴權時效應至96年2月9日完成，惟被告迄今仍
    未緝獲歸案，其所犯行使偽造私文書罪之追訴權已因時效完
    成而消滅，其追訴權時效自亦已完成。揆諸前揭說明，本件
    爰不經言詞辯論，逕為免訴之諭知。
據上論斷，應依刑事訴訟法第302條第2款、第307條，判決如主
文。
中　　華　　民　　國　　96　　年　　5 　　月　　10　　日
　　　　　　　　　刑事第十庭  審判長法　官　吳秋宏
                                    法  官  姚念慈
                                    法  官  林柏泓
如不服本判決，應於判決送達後10日內，向本院提出上訴狀。
以上正本證明與原本無異。
    　　　　　　　　　　　　　　　　書記官　柯貞如
中　　華　　民　　國　　96　　年　　5 　　月　　10　　日
